臺灣臺北地方法院民事判決　　　　　　 100年度訴字第1515號
原　　　告　林金正
訴訟代理人　林金淑
被　　　告　賴金鈴
　　　　　　涂清順
上列當事人間侵權行為損害賠償事件，原告提起刑事附帶民事訴
訟，經本院刑事庭裁定移送前來，本院於民國100年5月24日言詞
辯論終結，判決如下：
    主      文
被告應連帶給付原告新臺幣捌拾壹萬壹仟元，及自民國一百年五
月二十四日起至清償日止，按年息百分之五計算之利息。
訴訟費用由被告負擔。
    事實及理由
甲、程序方面：本件被告賴金鈴經合法通知未於言詞辯論期日到
    場；被告涂清順未於最後言詞辯論期日到場，經核均無民事
    訴訟法第386條各款所列情形，爰依原告之聲請，由其一造
    辯論而為判決。
乙、實體方面：
  一、原告起訴主張：被告賴金鈴於民國99年1月30日凌晨1時許
      翻越原告位於臺北市○○街133號住宅之圍牆，再由房屋
      外牆上冷氣孔之氣窗侵入房屋，竊取原告父親林錫湖遺留
      之金飾一批（包含金銀紀念幣、金戒指、金項鍊、小金元
      寶）、洋酒60餘瓶、茶葉100多盒、字畫數幅（包含陳立
      夫贈與之字畫1幅、書法家王王孫字畫1幅、汪道淵字畫1
      幅、謝東閔字畫1幅）、林錫湖印鑑章1顆及書籍1批（含
      民法總則、變態刑罰史、戰爭史、中央警官學校學員手冊
      及校友通訊錄、資治通鑑今註等6本）等諸多財物後，以
      紙箱和米袋盛裝放置於前開住宅外路樹下，並以電話通知
      被告涂清順前來搬運。被告涂清順旋駕駛騎所有之車牌號
      碼為1220-YS自用小客車前來，被告二人共同將前揭竊得
      贓物盛裝之紙箱及米袋置於車上，由被告涂清順駕駛、被
      告賴金鈴騎乘機車隨行在後，一同至新北市永和區福和橋
      下之跳蚤市場，由被告賴金鈴販售前開竊得贓物，予以變
      賣得款80萬元。迨99年1月30日下午被告賴金鈴復以電話
      通知被告涂清順在福和橋下會面，被告賴金鈴除交付新臺
      幣（下同）1,000元予被告涂清順外，另將尚餘未出售之
      贓物全數交付被告涂清順保管，被告涂清順將之置於其大
      安區○○○路168號住處，復於不詳時間將未售出贓物其
      中之洋酒10餘瓶在新北市永和區福和橋下跳蚤市場出售變
      賣得款11,000元。後為警據報於99年4月7日查獲，並於被
      告涂清順住處搜索扣得尚餘之贓物（含林錫湖印鑑章、民
      法總則、變態刑罰史、戰爭法、中央警官學校學員手冊及
      校友通訊錄、資治通鑑今註、汪淵道字畫1幅、謝東閔字
      畫1幅、雪莉酒2瓶），然因某些物品保存年代久遠，購買
      憑證已不復留存；或因某些物品具紀念價值，有不凡意義
      ，均無法確定現今市價若干，惟參以被告賴金鈴於警詢調
      查時陳述其變賣贓物得款80萬元，及被告涂清順變賣洋酒
      得款11,000元，為此爰依民法第184條第1項前段、第185
      條、第215條規定，請求被告負擔損害賠償責任。並聲明
      ：被告應連帶給付原告811,000元，及自訴狀繕本送達翌
      日起至清償日止，按年息5%計算之利息。
  二、被告則以：
    (一)被告賴金鈴未於言詞辯論期日到場，亦未提出書狀做任何
      聲明或陳述。
    (二)被告涂清順未於最後言詞辯論期日到場，惟據其於100年4
      月26日言詞辯論期日到場辯稱：伊只是拿被告賴金鈴不要
      的東西而已。
  三、得心證之理由：
    (一)因故意或過失，不法侵害他人之權利者，負損害賠償責任
      。民法第184條第1項前段定有明文。經查，被告賴金鈴於
      99年1月30日凌晨1時許夜間侵入住宅竊取原告所有財物，
      被告賴金鈴並請被告涂清順協助搬運，由被告涂清順將贓
      物載送至新北市永和區福和橋下跳蚤市場變賣，被告賴金
      鈴變賣部分贓物得款80萬元後，其餘贓物則交付被告涂清
      順，嗣由被告涂清順再將其中洋酒10餘瓶於上開地點變賣
      得款11,000元，而被告上開行為造成原告財產受損害情形
      ，業經本院刑事庭以99年度訴字第1590號刑事判決，就被
      告賴金鈴竊盜部分判處有期徒刑壹年陸月，被告涂清順收
      受贓物部分陸月確定在案，此有原告所提出之刑事判決附
      卷可憑，又被告已於相當時期受合法通知，而未於言詞辯
      論期日到場爭執，亦未提出書狀答辯供本院斟酌，依民事
      訴訟法第280條第3項準用同條第1項規定，視同自認原告
      之主張，自堪信原告主張之事實為真正；而被告賴金鈴竊
      取原告所有財物後，由被告共同將贓物搬運至跳蚤市場，
      被告二人並變賣之，致使原告無法取回被竊物品，則就搬
      運贓物部分之侵權行為部分，原告主張被告二人確有共同
      實施侵權行為，應連帶負擔損害賠償責任，應堪認定。
    (二)次按負損害賠償責任者，除法律另有規定或契約另有訂定
      外，應回復他方損害發生前之原狀；因回復原狀而應幾付
      金錢者，自損害發生時起，加給利息。不能回復原狀或回
      復顯有重大困難者，應以金錢賠償其損害。民法第213條
      第1、2項、第215條亦分別有明文。被告二人應就原告損
      失之財物，負擔連帶損害賠償責任，已如前述。而依前開
      條文規定，被告二人本應負回復原狀即返還原物予原告之
      責任，惟被告二人既已將大部分贓物變賣出售，則顯已無
      法回復原狀，是故應以金錢賠償損害。被告賴金鈴於刑事
      程序自稱變賣贓物得款80餘萬元，而被告涂清順則將洋酒
      變賣得款11,000元，則原告請求被告連帶賠償原告811,00
      0元，為有理由。
    (三)末按給付無確定期限者，債務人於債權人得請求給付時，
      經其催告而未為給付，自受催告時起，負遲延責任。其經
      債權人起訴而送達訴狀，或依督促程序送達支付命令，或
      為其他相類之行為者，與催告有同一之效力。又遲延之債
      務以支付金錢為標的者，債權人得請求依法定利率計算之
      遲延利息，民法第229條、第233條第1項分別定有明文。
      查原告依共同侵權行為之法律關係請求被告負擔連帶損害
      賠償責任，而本件民事準備狀(一)係於100年5月23日分別經
      被告賴金鈴住所之管理委員會、被告涂清順親自簽收，依
      民事訴訟法第136條第1項、第137條第1項規定生合法送達
      之效力，有本院送達證書在卷可稽（卷第60、62頁），則
      原告請求自訴狀送達翌日（即100年5月24日）起至清償日
      止之法定遲延利息，即屬有據，應予准許。
  四、綜上所述，原告依民法第184條第1項前段、第185條主張
      被告應連帶給付原告811,000元及法定遲延利息，為有理
      由，應予准許。
  五、據上論結，原告之訴為為有理由，依民事訴訟法第78條，
      判決如主文。
中    華    民    國   100    年    6     月    28    日
                  民事第七庭    法  官  蘇嘉豐
以上正本，係照原本作成。
如對本判決上訴，須於判決送達後20日內向本院提出上訴狀。如
委任律師提起上訴者，應一併繳納上訴審裁判費。
中    華    民    國   100    年    6     月    28    日
                                書記官  林鈞婷